【裁判字號】    89,上訴,385
【裁判日期】    890330
【裁判案由】    偽造有價證券
【裁判全文】
臺灣高等法院臺中分院刑事判決                    八十九年度上訴字第三八五號
    上  訴  人
    即  被  告  乙○○
    選任辯護人  徐曉萍
右上訴人因偽造有價證券案件，不服臺灣台中地方法院八十八年度訴字第一九六一號
中華民國八十八年十二月二十八日第一審判決（起訴案號：臺灣台中地方法院檢察署
八十八年度偵字第二○一五八號），提起上訴，本院判決如左：
      主  文
原判決撤銷。
乙○○意圖供行使之用，而偽造有價證券，處有期徒刑貳年，緩刑肆年。
偽造許欽圳之名義與乙○○共同簽發之號碼二七四三○八號、發票日八十七年二月二
十七日、面額新台幣壹佰萬元及號碼二七四三○九號、發票日八十七年四月二十七日
、面額新台幣柒拾萬元及號碼二七四三一一號、發票日八十七年四月二十七日、面額
新台幣肆拾捌萬元之本票參紙，偽造「許欽圳」為共同發票人部分均沒收。
    事  實
一、乙○○因所開設之服飾店週轉之需，自民國（下同）八十四年初起至八十七年三
    月止，陸續向丙○○借款新台幣（下同）二百三十萬元，連同會款四十八萬元，
    總計積欠二百七十八萬元，嗣由其夫許欽圳代償六十萬元，尚欠二百十八萬元。
    因丙○○要求乙○○清償上開債務，乙○○因經商不善，手頭拮据，明知其夫許
    欽圳未曾同意或授權共同簽發本票償還前開債務，竟於八十七年四月二十八日在
    台中縣霧峰鄉○○路五七號其經營之服飾店內，意圖供行使（清償積欠債務）之
    用，於附表所示之三張本票上，偽造許欽圳之署押，與乙○○為共同發票人，簽
    發附表所示本票三紙，而偽造屬於有價證券之本票，並將之交付丙○○作為清償
    上開債務之用。嗣因屆期不獲兌現，經丙○○持上開本票聲請裁定後，許欽圳進
    而提起債務人異議之訴，且於乙○○在該案審理中坦承偽造許欽圳名義簽發本票
    時，許欽圳、乙○○始得知上情。
二、案經臺灣台中地方法院移請臺灣臺中地方法院檢察署檢察官偵查起訴。
    理  由
一、訊據被告對於右揭偽造其夫許欽圳名義簽發本票之事實坦承不諱，惟辯稱：係丙
    ○○到伊店內教唆，並逼迫伊偽簽其夫許欽圳為共同發票人云云。經查：右揭事
    實業據被害人丙○○指述綦詳，並有被告所偽簽之本票影本三張在卷可稽，且被
    告亦坦承上開本票上其夫許欽圳之署押係其偽簽後交予乙○○，並有原審八十八
    年度訴字第一○七四號民事判決及言詞辯論筆錄附於偵查卷內可證，至於被告辯
    稱上開偽造有價證券犯行，係遭被害人丙○○教唆、脅迫下所為云云，既為被害
    人丙○○堅詞否認，且參酌被告及被害人丙○○均稱當時在場之證人曾秀圭之證
    詞：「我有和丙○○去乙○○家，當天是要去拿本票，並沒有看到丙○○拿本票
    去找乙○○簽名」（見偵卷第九頁）等情，益徵附表所示本票上許欽圳之署押，
    並非丙○○持往被告住處要求再補載發票人甚明。是以被告雖陳稱上開本票上許
    欽圳之署押係受丙○○之教唆、脅迫下所為，然與證人曾秀圭在原審民事庭審理
    中證述之情節不符，復於原審審理中雖辯稱係受乙○○及在場另一證人曾秀圭之
    教唆、脅迫下而為云云，惟按被告對於教唆、脅迫人數先後指述不一，且為被害
    人丙○○及證人曾秀圭二人堅詞否認，復查無其他相關證據足資佐證，被告空言
    指摘偽造有價證券犯行係遭人教唆、脅迫，所辯無可採信。又被告之辯護人另辯
    稱：被告因積欠丙○○債務且受丙○○之強力索債之下，基於欠債還錢，提供丙
    ○○索債之憑證，而簽發上開三張本票交付丙○○，被告主觀上並無供行使之用
    之意圖；又本件被告係於原審執行異議事件審理中，向原審法官自首其犯罪，應
    有自首減刑之適用云云。惟查被告既已偽造上開三張本票，並將該本票交予丙○
    ○，其有供行使之行為已甚為明確。又本件被告雖有於原審執行異議事件審理中
    ，向原審法官自白上開本票上許欽圳之署押為其所偽造，但法官並非係有偵查權
    之公務員，且被告當時並未要求法官代為轉送，而係由原審法官基於職務上知有
    犯罪嫌疑而為主動告發，此有該民事事件筆錄及原審告發函在卷可稽。是被告辯
    護人之上開辯詞，委無足取。本件事證明確，被告犯行洵堪認定。又本件事證已
    臻明確，被告辯護人聲請再傳訊證人許欽圳，亦無必要，併此敘明。
二、核被告所為，係犯刑法第二百零一條第一項之偽造有價證券罪。其於偽造後復持
    之交付丙○○使用，其交付行使之低度行為應為偽造之高度行為所吸收。且偽造
    署押為偽造有價證券之階段行為，不另論罪。被告一次以許欽圳之名義偽造三紙
    本票，被害法益同屬一人，是僅應成立一偽造有價證券罪。被告偽造有價證券之
    犯行固值非難，惟究其原因係因其自八十四年即其夫許欽圳入獄服刑起，被告一
    人獨自持家，因資金週轉之需，至八十七年止陸續向丙○○週轉及加入其召集之
    互助會所借得款項，復因經營不善，無法按期償還上開週轉金及死會會款，基於
    欠債還錢，並提供債權人日後索債之憑證，而簽發本票交付債權人，又所冒用之
    名義亦為其共同生活且享受其經商利益之配偶，足見其應係一時失慮，疏未顧及
    其配偶許欽圳之權益，以致觸法，並無謀此不法利益之意圖，且此部分尚與一般
    偽造有價證券擾亂金融秩序之經濟犯罪不同，其犯罪情狀在客觀上足以引起一般
    同情，如予宣告法定最低度之有期徒刑三年猶嫌過重，其犯罪情節顯堪憫恕，爰
    依刑法第五十九條之規定，予以減輕其刑。原審予以論罪科刑，固非無見，惟被
    告偽造票號二七四三○八號（原審誤載為二七四二○八號）之本票，其面額為一
    百萬元，原審竟記載為十萬元，與事實不符，自有未洽。被告上訴否認犯罪，雖
    無理由，惟原判決既有上述可議之處，即無可維持，應由本院將原判決撤銷改判
    。爰審酌被告之素行良好，所偽造之本票僅供債務之憑證，及其犯罪後態度良好
    等一切情狀，量處有期徒刑二年。又被告未曾受有期徒刑以上刑之宣告，此有本
    院全國前案紀錄表附卷可稽。被告因一時失慮，偶罹刑典，事後已坦承偽造本票
    犯行，深具悔意，經此刑之宣告後，應知警惕而無再犯之虞，本院因認暫不執行
    其刑為當，予以宣告緩刑四年，用啟自新。偽造之如附表所示本票三紙，偽造「
    許欽圳」為共同發票人部分均應依法宣告沒收。
三、據上論斷，應依刑事訴訟法第三百六十九條第一項前段、第三百六十四條、第二
    百九十九條第一項前段、刑法第二百零一條第一項、第五十九條、第七十四條第
    一款、第二百零五條，罰金罰鍰提高標準條例第一條前段，判決如主文。
本案經檢察官甲○○到庭執行職務。
中      華      民      國    八十九    年      三      月     三十     日
                                  臺灣高等法院臺中分院刑事第七庭
                                        審判長法  官  劉  連  星
                                              法  官  江  錫  麟
                                              法  官  林  秋  華
右正本證明與原本無異。
如不服本判決應於收受送達後十日內向本院提出上訴書狀，其未述上訴之理由者並
得於提起上訴後十日內向本院補提理由書（均須按他造當事人之人數附繕本）。
                                              書記官  阮  正  枝
中      華      民      國    八十九     年      四       月     一     日
附表
編號  票號  發票日    到期日    發票人            面額（新台幣）
0  000000  00.2.27   87.4.27   乙○○、許欽圳    一百萬元
0  000000  00.4.27   87.4.27   同右              七十萬元
0  000000  00.4.27   87.4.27   同右              四十八萬元
附錄論罪科刑條文：
刑法第二百零一條
意圖供行使之用，而偽造、變造公債票、公司股票或其他有價證券者，處三年以上十
年以下有期徒刑，得併三千元以下罰金。
行使偽造、變造之公債票、公司股票或其他有價證券，或意圖供行使之用，而收集或
交付於人者，處一年以上七年以下有期徒刑，得併科三千元以下罰金。
                                                                        Ｆ


司法院資訊處製作；財團法人民間司法改革基金會備份。
